【裁判字號】    95,交聲,154
【裁判日期】    951017
【裁判案由】    違反道路交通管理處罰條例聲明異議
【裁判全文】
臺灣新竹地方法院交通事件裁定         95年度交聲字第154號
原處分機關  交通部公路總局新竹區監理所
異  議  人  乙○○
即受處分人
上列異議人即受處分人因違反道路交通管理處罰條例案件，對於
交通部公路總局新竹區監理所民國95年5月8日以竹監自字第裁50
－E00000000-0號、50－E00000000-0號違反道路交通管理事件裁
決處分聲明異議，本院裁定如下：
    主  文
異議駁回。
    理  由
一、原處分意旨略以：異議人即受處分人（下稱異議人）乙○○
    駕駛其所有車牌號碼9B—3941號自用小客車，於民國95年2
    月15日上午7時44分許，於光復路（往市區方向）龍山國小
    前，於上班上學車潮尖峰時段，連續行進車陣中及雙白實線
    車道隨意強行變換車道至險象環生，經新竹市警察局員警甲
    ○○鳴笛並上前攔停，惟異議人拒絕停車接受稽查逃逸，強
    行欲衝撞員警，並往左迴轉光復路（往竹東方向）逃逸時又
    連續加速在行車陣中強行穿梭蛇行加速逃逸。故以受處分人
    有違反道路交通管理處罰條例第43條第1項第1款及第60條第
    1項之事實掣單舉發，經原處分機關認受處分人確有前開違
    規行為，乃依道路交通管理處罰條例第43條第1項第1款、第
    4項、第60條第1項、第63條第1項第1款及第3款之規定，於9
    5年5月8日以竹監自字第裁50－E00000000-0號、50－E0000
    0000-0決書裁處受處分人罰鍰新臺幣（下同）21,000元，記
    違規點數4點並吊扣汽車牌照3個月。
二、聲明意旨略以：異議人即受處分人於95年3月中旬收到新竹
    市警察局所寄發之竹市警交字第E00000000號舉發違反道路
    交通管理事件通知單（下稱舉發單），舉發受處分人於95年
    2月15日7時44分駕駛車號9B─3941號銀色休旅車行經光復路
    龍山國小前於車陣中連續強行穿梭蛇行變換車道，警員鳴笛
    拒停，強行欲衝撞執勤員警，並蛇行加速逃逸，惟當時為早
    晨上班上課之尖峰時間異議人不可能會有上揭員警所舉發之
    違規事實，警員恐有誤認而舉發錯誤等情，為此聲明不服，
    爰依法聲明異議，並請准將原裁決處分撤銷等語。
三、按受處分人，不服主管機關所為之處分，得於接到裁決書之
    翌日起20日內，向管轄地方法院聲明異議。又交通法庭認為
    聲明異議無理由者，應以裁定駁回之，道路交通管理處罰條
    例第87條第1項、道路交通案件處理辦法第19條分別定有明
    文。次按汽車駕駛人，駕駛汽車在道路上蛇行，或以其他危
    險方式駕車者，處新臺幣6,000元以上24,000元以下罰鍰，
    並當場禁止其駕駛；汽車駕駛人有上揭之行為者，並吊扣該
    汽車牌照3個月；又汽車駕駛人，駕駛汽車有違反本條例之
    行為，經交通勤務警察或依法令執行交通稽查任務人員制止
    時，不聽制止或拒絕停車接受稽查而逃逸者，除按各該條規
    定處罰外，處新臺幣3,000元以上6,000元以下罰鍰。汽車駕
    駛人有第60條第1項者除依原條款處罰鍰外，各記違規點數1
    點，而有第43條、第53條或第54條情形之一者，除依原條款
    處罰鍰外，各記違規點數3點，此有道路交通管理處罰條例
    第43條第1項第1款、第4項、第60條第1項、第63條第1項第1
    款及第3款分別定有明文。
四、查道路交通管理處罰條例經立法院三讀修正後，業於民國94
    年12月28日公布，並自95年7月1日施行，其中本件適用之第
    43條第1項、第4項、第60條第1項及第63條第1項第1款及第3
    款部分，並無任何法律變更，應適用行政機關最初裁處時之
    法律，合先敘明。
五、訊據異議人矢口否認有上揭之違規行為並辯稱：伊每日之7
    點半到8點會送小孩到龍山國小上學，該處有交警指揮交通
    ，等到號誌變換後，就可以迴轉，伊沒有為舉發單所載的事
    實，當時交通繁忙，不可能蛇行，會不會是警員看錯同顏色
    的車輛等語。經查：
  (一)證人即當場舉發之警員甲○○於本院調查時到庭具結後證稱
    ：「（問：請說明當天經過。）那個時間要因應家長龍山國
    小接送小孩，所以開放慢車道路邊停等，等到高速公路車輛
    可以左轉時，允許停在路邊停等區的車輛可以迴轉，最靠近
    路邊的車道比較寬，即使有停等車輛，也不會影響該車道直
    行車輛。當天七點四十分左右，光復路往市區燈號由紅燈轉
    換為直行燈號，慢車道允許迴轉的車輛已經停止，我站在黃
    網區，聽到汽車喇叭聲一直按，發現直向線第三車道有一台
    銀色休旅車一直按喇叭，希望其他車輛讓他，駕駛人從第三
    車道跨越雙白線，變換到第四車道，有些機車及汽車有些閃
    他，有些和他對按喇叭。我拿起警笛及打開相機的電源，我
    想說他如果跨越停止線的話，我就要攔停，我本來站在第二
    車道直行前方，後來聽到喇叭聲走到第三車道前發現被舉發
    車輛，被舉發車輛硬從第一及第二車道鑽出來，當時還是綠
    燈直行，我為了要攔停違規車輛，我指示所有車輛都停下來
    ，我向違規車輛鳴笛，拿著相機對著他，他還是往我旁邊衝
    過來，我就跳到旁邊，庭呈照片中第一張是車陣穿梭的照片
    ，第二張是迴轉往竹東方向，是在緊急情況下拍照，所以角
    度有點偏差，我怕號碼記錯，等到照片洗出來核對後才逕行
    舉發。」、「（問：現場違規車輛車牌號碼是否當場記憶？
    ）我是從違規車輛迴轉在後面追著，看到車子後面的車牌，
    有看到是女士駕駛，樣子瘦瘦的，之後在同樣現場還有看到
    。」、「（問：舉發車輛是否照片中所示銀色休旅車？）是
    。違規車輛跨越雙白線變換車道在車陣中穿梭，已經構成危
    險駕駛。照片一、二是我早上7點40分左右照的，平常車流
    量差不多是這樣。」、「（問：證人是否看錯車？）我開單
    很小心，怕開錯單冤枉人，等到相片洗出來之後才確認。」
    等語明確。
  (二)證人甲○○警員於本院調查時所提出之舉發當場之2張照片
    以觀，且該照片其中1張（編號A1）可見該違規車輛正在警
    員前方且車頭方向與路口停等之車輛之方向幾近垂直可見該
    車正欲左轉或迴轉；而另1張（編號A2）係自該違規車輛後
    方所拍攝，從照片背景中之天橋位置判斷，係已於對向車道
    行駛，亦與證人甲○○警員所證述該違規車輛係由光復路往
    市區方向行使後，再迴轉往竹東方向行使等情相符。復從上
    揭2照片所拍攝之違規車輛並未對焦呈現模糊情形以觀，亦
    與證人即當場舉發之警員甲○○於本院調查時所證述係違規
    車輛於緊急狀況下所拍攝之情形相符。又證人甲○○警員亦
    提出舉發當時所記違規車號及違規情節之紀錄單影本，其上
    確實清楚記載違規之車號、時間、地點及違規之情節，且與
    證人上揭證述情節亦相符合。異議人亦自承平日星期一至五
    ，都會在7點到8點會送小孩到龍了國小上學等語，而舉發違
    規當日之95年2月15日係星期三，從上揭舉發照片中可見該
    違規車輛係屬銀色之休旅車，且經異議人於本院調查提示該
    照片當時，亦供認異議人所駕駛之車輛與照片中所示車型相
    同等語明確。
  (三)依道路交通管理處罰條例科處行政罰事件，依據公法爭議之
    舉證責任分配法則，固應先由行政機關就其業已履踐相關正
    當法律程序，以及人民應受處罰之客觀違反法令行為，負證
    明之責，受處罰人就行政機關已為相當證明之上開事項，若
    主張欠缺主觀歸責條件或為其他抗辯，亦須就其所辯提出反
    證。惟行政機關對於前開應為舉證事項，並非不得以執行查
    察取締勤務人員，依據調查人證之程序，使就親歷事實提供
    不可替代之證明方法，亦不得僅因證人之個人身分、地位或
    與當事人之關係而謂其不得作證，或憑己意指為必須代以其
    他特定之證據方法，此在證人業已具結願依偽證罰則擔保證
    言可信之場合，尤屬當然。
  (四)本件異議人既未就執勤員警之舉發有誤提出相關證據以供調
    查，本院復查無何證據足資證明證人甲○○有捏造事實違法
    取締之情事，且其於本院所證述本件舉發當日車號9B─3941
    號違規之經過情節，亦有其所提出之現場照片2張為佐。況
    且證人甲○○為新竹市政府警察局交通隊警員，其與異議人
    素不相識，復無怨隙，應無甘冒觸犯偽證之罪責，故意構詞
    誣陷異議人之必要。是證人甲○○前揭所為證述內容，堪予
    採信。
六、綜上所述，異議人前揭所辯難認可採，本案事證明確，其確
    有於上揭時、地有經員警鳴笛並上前攔停，而拒絕停車接受
    稽查且連續在行進車陣中隨意穿梭蛇行變換車道，以危險方
    式駕車並加速逃逸之違規事實，堪以認定。從而原處分機關
    依道路交通管理處罰條例第43條第1項第1款、第4項、第60
    條第1項、第63條第1項第1款及第3款之規定，裁處罰鍰21,0
    00元，並記違規點數4點並吊扣牌照3個月，核無違誤。本件
    異議人之異議為無理由，自應將其異議駁回。
七、據上論斷，應依道路交通案件處理辦法第19條，裁定如主文
    。
中    華    民    國    95    年    10    月    17    日
                  交通法庭法  官  方鴻愷
以上正本證明與原本無異。
如不服本裁定應於送達後5日內向本院提出抗告狀。
中    華    民    國    95    年    10    月    17    日
                          書記官  吳美雲


司法院資訊處製作；財團法人民間司法改革基金會備份。
